臺灣宜蘭地方法院民事判決
111年度訴字第101號
原      告  吳福壽


被      告  吳坤旺
            吳陳秀仲住同上
上  一  人
訴訟代理人  林惠玲
上列當事人間請求分割共有物事件，本院於民國111年6月6日言
詞辯論終結，判決如下：
　　主　文
兩造共有坐落宜蘭縣○○鄉○○段000地號土地，其中如附圖（即宜
蘭縣宜蘭地政事務所111年4月21日土地複丈成果圖)編號A（面積
1040平方公尺）分歸原告取得、編號B（面積1040.01平方公尺）
分歸被告吳坤旺取得、編號C（面積1040.01平方公尺）分歸被告
吳陳秀仲取得。
訴訟費用由兩造按如附表所示之比例負擔。 
　　事實及理由
一、原告主張：兩造共有坐落宜蘭縣○○鄉○○段000地號土地（下
    稱系爭土地），所有權應有部分各3分之1。而系爭土地並無
    不分割之約定，亦無不能分割情事，因兩造無法協議分割，
    爰依民法第823條、第824條規定，請求分割系爭土地，將其
    中附圖編號A分歸原告取得、編號B分歸被告吳坤旺取得、附
    圖編號C分歸被告吳陳秀仲取得。
二、被告方面：同意原告之分割方案。
三、得心證之理由：
　㈠按各共有人，除法令另有規定外，得隨時請求分割共有物。
    但因物之使用目的不能分割或契約訂有不分割之期限者，不
    在此限，民法第823條第1項定有明文。查原告主張兩造共有
    系爭土地，所有權應有部分各3分之1，且系爭土地並無不分
    割之約定，亦無不能分割情事，兩造迄今無法協議分割等情
    ，有調解不成立證明書、系爭土地登記公務用謄本、宜蘭縣
    員山鄉公所111年6月8日員鄉工字第1110008533號函附卷可
    稽（見本院卷第93頁），並為被告所不爭執，堪信屬實。故
    原告依民法第823條第1項之規定請求分割系爭土地，為有理
    由。
　㈡次按，分割共有物之訴，應由法院斟酌當事人之聲明、共有
    物之使用現況、共有物之性質、經濟效用及全體共有人之利
    益等事項，依職權為適當之分配。經查，系爭土地其中附圖
    編號C部分坐落有宜蘭縣○○鄉○○路000號二層RC造並加蓋鐵皮
    屋房屋，為被告吳陳秀仲所有，左右各為一間房屋且屋內並
    未相通，上述房屋兩側並各有一層磚造鐵皮頂增建，目前上
    述房屋其中一屋由原告使用，一屋為被告吳陳秀仲使用；附
    圖編號B部分目前有雨棚為被告吳坤旺、吳陳秀仲放置物品
    及停放車輛使用、貨櫃屋則為被告吳陳秀仲出資放置，目前
    由原告放置農具用品；其餘空地及附圖編號C部分則為種植
    果樹與菜圃等情，業經本院現場勘驗明確，有勘驗筆錄及照
    片可佐（見本院卷第55頁至第69頁）。審酌原告上開之分割
    方案，大致依目前使用現況為分割，且分割後吳陳秀仲房屋
    亦係坐落於自己分得之土地，各共有人取得土地之面積亦符
    合其應有部分之面積，又分割方案並為被告吳坤旺、吳陳秀
    仲所同意而符合渠等意願，足認上述分割方案應屬適當且公
    平之分割方案。
四、綜上所述，原告請求分割系爭土地，為有理由，應予准許。
    本院斟酌系爭土地目前之使用狀況、兩造意願、經濟效用及
    全體共有人之利益等情事，認系爭土地應分割如主文第1項
    所示。
五、末按因共有物分割、經界或其他性質上類似事件涉訟，由敗
    訴當事人負擔訴訟費用顯失公平者，法院得酌量情形，命勝
    訴之當事人負擔其一部，民事訴訟法第80條之1定有明文。
    查本件分割共有物之訴，核其性質屬形成訴訟，法院本不受
    原告聲明分割方案之拘束，如准予裁判分割，原告之訴即為
    有理由，並無敗訴與否之問題。又兩造均因本件裁判分割而
    均蒙其利，本件應負擔之訴訟費用自應由兩造分別按如附表
    所示之比例分擔訴訟費用較符公平原則，爰酌命兩造各應負
    擔訴訟費用如主文第2項所示。
中　　華　　民　　國　　111 　年　　6 　　月　　27　　日
                  民事庭　法　官  蔡仁昭
以上正本係照原本作成。
如對本判決上訴，須於判決送達後二十日之不變期間內，向本院
提出上訴狀（應附繕本）。
如委任律師提起上訴者，應一併繳納上訴審裁判費。
中　　華　　民　　國　　111 　年　　6 　　月　　27　　日
                          書記官  劉婉玉

附表（兩造分割前應有部分比例及訴訟費用分擔比例）：　
編號     共有人   應有部分比例   1   原告吳福壽      1/3   2   被告吳坤旺      1/3   3   被告吳陳秀仲      1/3